臺灣高雄地方法院刑事判決　　　　　　　　　　　　　九十二年度易字第一七三號
　　公　訴　人　臺灣高雄地方法院檢察署檢察官
　　被　　　告　甲○○
　　選任辯護人　何旭苓律師
　　被　　　告　丙○○
　　選任辯護人　李三賢律師
右列被告因傷害等案件，經檢察官提起公訴（九十一年度偵字第七八六０號），本院
判決如左：
    主  文
甲○○傷害人之身體，處拘役參拾日，如易科罰金，以佰元折算壹日。
丙○○傷害人之身體，處拘役參拾日，如易科罰金，以佰元折算壹日。又以強暴妨
害人行使權利，處拘役參拾日，如易科罰金，以參佰元折算壹日；應執行拘役伍拾日
，如易科罰金，以佰元折算壹日。
      事      實
一、丙○○與甲○○係夫妻關係，並具有家庭暴力防治法第三條第一款所稱之家庭成
    員關係，惟二人因感情不睦而分居。甲○○因心疑丙○○與戊○○有交往之情，
    於民國九十一年二月二十一日上午八時許，開車載送其子丁○○上學之際，先到
    戊○○位於高雄市左營區○○○路一一０三號住處大樓前等候。見丙○○以機車
    後載戊○○自地下室駛出時，即以事先備妥之照相機拍照，復開車尾隨二人。行
    經高雄市左營區○○○路與重信路路口，遇紅燈暫停時，甲○○偕丁○○下車，
    再持相機對準丙○○與戊○○拍照後，竟基於傷害人身体之犯意，由後拉扯坐在
    機車後座之戊○○頭髮，復將之推倒在地，徒手毆打戊○○，致其受有前胸多處
    擦傷、右腕擦傷、右膝擦傷之傷害。丙○○見狀，將機車停好後，即趨前將正朝
    戊○○毆打之甲○○推拉開。隨之，丙○○亦基於傷害人身体之犯意，以腳踢打
    甲○○，致甲○○受有左大腿輕微紅腫之傷害；另復為不讓甲○○尾隨繼續拍照
    ，竟以猛力拉扯之強暴手段，強行奪下甲○○手中之照相機，並將相機內之底片
    抽出，而以此強暴方法妨害甲○○行使照相機所有權。
二、案經戊○○、甲○○分訴由高雄市政府警察局左營分局移送台灣高雄地方法院檢
    察署檢察官偵查起訴。
      理      由
一、訊據被告丙○○、甲○○固不否認有於九十一年二月二十一日上午八時許，在右
    揭地點與告訴人戊○○等人發生爭執之情事，惟均矢口否認有傷害及強制罪之犯
    行，被告甲○○辯稱：律師說抓姦要照相，伊有照他們，但伊沒有拉扯戊○○的
    頭髮，伊與丙○○搶相機時，動作大可能會有不小心碰到她，她為何躺在地上，
    伊也莫名其妙云云；被告丙○○固不否認拿取相機，並抽出底片之事實，惟辯稱
    ：伊騎機車載戊○○，途經自由四路與重愛路口等紅綠燈，是甲○○從車後抓戊○○的頭髮，伊停車，將甲○○推開，順手將向機取下，避免她用相機攻擊人，
    伊沒有用拳頭打她云云。
二、經查：
  (一)被告甲○○拉扯戊○○頭髮後，將戊○○推倒在地，復朝戊○○背部等處毆打等
    情，業據告訴人戊○○迭於檢察官偵查及本院訊問時指訴甚詳，而告訴人確因而
    受有前胸多處擦傷、右腕擦傷、右膝擦傷之傷害，復有醫院診斷證明書一份在卷
    可稽，亦經證人己○○、乙○○即現場目擊證人偵查中證稱：「伊等剛好在賣早
    餐，見二女在拉扯，男的去搶相機，被男的載的女生哭，因為她被拉頭髮」等語
   〔見偵卷第五十八頁正、背二面〕；證人於本院訊問時證稱：「被告丙○○騎機
    車載戊○○。甲○○開車載一個小孩。在早上，我聽到有人喊救命，我才回頭看
    ，當時我是在自由四路與重愛路口，我回頭看到有兩個女生在那裡拉扯，我聽到
    的是女生喊救命但是我不知道是何人喊的，拉扯的時間不會很久。」「我看到騎
    機車的女生被壓在下面。拉扯的地方我現在不太記得。開車的女生就向前手拿相
    機對騎機車的男女拍照，當時他們是在等紅綠燈，接著開車的女生就把坐在機車
    上的女生拉下車，然後兩人發生拉扯，不久騎機車的女生就被壓在地上喊救命，
    站著的女生就說壞女人還要喊救命，然後騎機車的男生停好機車之後就過來搶開
    車女生的相機並把底片抽出來，他們搶相機的時候因為女生不給所以有發生拉扯
    ，拉扯幾秒鐘之後相機就被搶走」等語屬實；參諸告訴人戊○○所受之多處傷害
    等情，亦與一般因相互拉扯，或在被告丙○○、甲○○拉扯之間因使力過猛或不
    當致不慎造成立於一旁之戊○○受有傷害情形不同，證人己○○、乙○○亦皆證
    述被告甲○○有推打戊○○在地之行為，而被告甲○○亦陳稱有見告訴人跌倒在
    地等語，是告訴人所受之傷係因被告甲○○之推打所造成，應無疑義。被告所辯
    告訴人若有受傷，要係其於拉扯時，不慎造成，係過失所致之傷云云，應不足採
    。
 (二)被告丙○○以腳毆踢告訴人甲○○一節，業據告訴人甲○○迭於檢察官偵查及本
   院訊問、審理時指訴甚詳，而告訴人甲○○確因而受有左大腿紅腫之傷害，復有
   醫院診斷證明書一份在卷可稽，亦經證人己○○、乙○○偵查中證稱：「二人先
   發生拉扯，後來男的過去搶相機，被搶相機的人在喊救，女的不讓搶，抱著相機
   ，男的硬搶過來，底片抽走，他們就走了，有無互毆，不是看得很清楚」〔見偵
   卷第五十八頁正、背二面〕；二人又於本院中證稱；問：搶相機的時候有無其他
   踢人、拉人的動作？證人乙○○答：我們沒有看到。因為我們開始作我們的生意
   ，但是我有聽到有一個小孩從車上下來一下子喊爸爸，一下子喊媽媽。證人己○○答：經過情形大該就是這樣子，經過的時間很短等語綦詳，而證人丁○○即被
   告二人之子亦經由受命法官對之個別訊問時陳稱：當天媽媽下車，伊也有下車，
   媽媽下車拍照，爸爸搶媽媽相機，爸爸用拳頭打媽媽身体等語；經勾核被告丙○○於審理中陳稱：丁○○當時只有說不要打架，很驚慌等語，再勾稽證人乙○○
   所述以觀，足認證人丁○○當時在現場所陳「不要打架」應係針對其父母，即被
   告丙○○、甲○○二人甚明，再證人丁○○雖證稱是用拳頭打身体等語，而告訴
   人甲○○指訴之情節稍有不符之情形，惟觀丁○○僅係國小一年級幼學童，對所
   親歷之細節，實難要求其鉅細靡遺供述親自見聞，惟亦可徵證人丁○○並未因與
   媽媽同住而受媽媽唆使而為與爸爸不利之證言；又丁○○雖證稱：未看見媽媽拉
   阿姨頭髮及將阿姨壓在地上等語，為其僅為國小一年級之男童，基於愛護母親之
   心，其證詞亦難免偏頗。末觀，告訴人僅受一處傷勢，顯被告丙○○係於將甲○○自戊○○身上拉起之時，即再基於傷害之故意，以腳踢甲○○腿部一下，在瞬
   時間，或因證人己○○、乙○○二人在忙於招呼客人早餐之際或因二人所立之方
   向位置，而未能全程詳見，惟尚難以證人之證述即為有利被告丙○○之認定，綜
   上各節，甲○○左大腿輕微紅腫之傷害，應係被告丙○○以腳踢所致，洵堪認定
   。且觀之告訴人甲○○所受之傷，左大腿部紅腫之傷害，亦應非係與被告在拉扯
   相機之時所致，是被告丙○○上開辯解亦不足採。另其復為不讓甲○○尾隨其等
   繼續拍照，竟猛力拉扯奪下甲○○手中之照相機，並將相機內之底片抽出，而以
   此強暴方法妨害甲○○行使照相機所有權等情甚明。
 (三)再辯護人以：被告丙○○是為防衛戊○○被侵害及防衛其肖像權，而將相機搶過
   來，抽出底片，阻止甲○○繼續對其等拍照云云，惟查，被告丙○○及告訴人戊○○二人皆陳稱：甲○○自伊二人由戊○○住處大樓地下室騎車出來時，即對二
   人拍照等語，顯見其二人在重愛路與自由四路口處發生爭執前即知被告甲○○持
   相機對其二人拍照，又縱被告甲○○對其二人共同乘一部機車之態拍照，尚難認
   已有對其二人為現在不法之侵害；又被告丙○○係於甲○○照完相片毆打戊○○
   時，始使用強制力搶過相機，將相機內底片抽出，縱甲○○之照相行為可認係不
   法之侵害，惟其侵害亦已過去而不存在，被告竟再施強暴手段，搶取相機，取出
   底片，不外為報復行為，何得更為正當防衛之主張，辯護意旨，尚有未洽。
 (四)從而，本件事證已甚明確，被告二人罪證明確，應予依法論科。
三、核被告丙○○、甲○○所為，各係犯刑法第二百七十七條第一項之傷害罪，被告
    丙○○另犯刑法第三百零四條第一項以強暴妨害人行使權利之強制罪；被告丙○○所犯前揭二罪間，犯意各別，行為互殊，犯罪構成要件不同，應予分論併罰。
    審酌被告二人之犯罪動機、目的、手段，及其生活狀況、品行、智識程度，告訴
    人所受之傷勢及所受之損害均尚非重大，並參酌被告與告訴人尚有一子，婚姻關
    係現尚存續中等一切情狀，從輕量處拘役之刑，並各諭知易科罰金之折算標準。
    被告丙○○所犯二罪並定其應執行刑，及諭知易科罰金之折算標準。
據上論斷，應依刑事訴訟法第二百九十九條第一項前段，刑法第二百七十七條第一項
、第三百零四條第一項、第四十一條第一項前段、第五十一條第六款，罰金罰鍰提高
標準條例第一條前段、第二條，判決如主文。
中      華      民      國      九十三      年      三    月    三十    日
                                  臺灣高雄地方法院刑事第一庭
                                      審判長法  官  林水城
                                            法  官  方百正
                                            法  官  陳銘珠
右正本證明與原本無異。
如不服本判決，應於判決送達後十日內，向本院提出上訴狀。
                                            書記官  謝群育
中      華      民      國      九十三      年      三    月    三十    日
參考法條：
中華民國刑法第二百七十七條
(普通傷害罪)
傷害人之身體或健康者，處三年以下有期徒刑、拘役或一千元以下罰金。
犯前項之罪因而致人於死者，處無期徒刑或七年以上有期徒刑；致重傷者，處三年以
上十年以下有期徒刑。
中華民國刑法第三百零四條
(強制罪)
以強暴、脅迫使人行無義務之事或妨害人行使權利者，處三年以下有期徒刑、拘役或
三百元以下罰金。
前項之未遂犯罰之。
